【裁判字號】    91,訴,1422
【裁判日期】    920605
【裁判案由】    重傷害
【裁判全文】
臺灣彰化地方法院刑事判決                        九十一年度訴字第一四二二號
    公  訴  人  臺灣彰化地方法院檢察署檢察官
    被      告  戊○○
    指定辯護人  本院公設辯護人  丁○○
右列被告因重傷害案件，經檢察官提起公訴（九十一年度偵字第六○○七號、第六七
九九號），本院判決如左：
    主      文
戊○○共同使人受重傷害未遂，處有期徒刑貳年拾月。
    事      實
一、緣甲○○為足旺建設開發有限公司（下稱足旺公司）之負責人，負責開發彰化縣
    田尾鄉水珍珠工地工程，戊○○則於民國九十年十二月二十四日與甲○○訂立水
    珍珠工地承攬契約，承攬上述工地十四棟別墅之內、外部泥作粉光工程，至九十
    一年農曆過年前夕已完成十一棟別墅之外部工程，戊○○即要求甲○○先給付已
    完成工程之承攬報酬，惟甲○○卻一再藉故拖延，戊○○遂於九十一年二月八日
    要求甲○○簽發本票二張以供擔保；嗣因本票到期未獲兌現，甲○○復於九十一
    年二月十日再度要求甲○○簽發本票五張，及提出水珍珠土地所有權狀五張以供
    擔保；嗣因甲○○皆未依約清償承攬報酬，黃隆興再於九十一年二月二十二日下
    午三時許，偕同丙○○及二名姓名年籍不詳之成年水電工人，前往水珍珠工地之
    工務所討債，並要求甲○○在前揭本票背面簽署其妻林黎蓮之姓名、住址，及於
    正面加寫本身之身分證統一編號，以加強本票之可信度，戊○○復質問其何時能
    清償承攬報酬，乙○○無法明確保證，戊○○與另二名姓名不詳之成年男子即共
    同基於重傷害之犯意聯絡，由其中一名不詳年籍之成年男子自甲○○身後抱住其
    身體，使之無法動彈，另一名男子將甲○○之右手用力壓在桌上，而戊○○則持
    一把隨地拾起之心形抹刀（未扣案）猛力砍向甲○○之手指，致其受有右手第二
    、三、四指切割傷之傷害，其中第三指遭截肢斷落，其餘手指則尚未至截斷之程
    度，而未生毀敗一肢機能之結果。
二、案經甲○○訴由台灣彰化地方法院檢察署檢察官偵查起訴。
    理      由
一、訊據被告戊○○固坦承因告訴人甲○○積欠工程款，而多次找告訴人要求擔保，
    及於九十一年二月二十二日下午三時許，夥同丙○○及另二名不詳姓名之成年男
    子，前往水珍珠工地之工務所要求告訴人背書，並與之發生爭執，惟否認有何傷
    害之犯行，辯稱：當時為了工資的問題，大家相互拉扯，當時我手上可能有拿東
    西，不記得拿了什麼，亦不知告訴人的手是如何受傷的云云。另辯護意旨以：證
    人己○○及丙○○均證稱未親眼目擊傷害經過，自不能僅憑告訴人之指述，即遽
    認被告有傷害犯行。經查：右述被告與告訴人間之債務糾紛，業據被告及告訴人
    坦承屬實，並有工程契約書、估價單在卷可稽，足見告訴人確實積欠被告工程款
    ，並經被告多次前往追討。至於傷害之經過情形，則據告訴人於偵訊中明確指述
    ：「黃（即被告）和師父說他們需要一些保障，拿出七張本票叫我在後面簽我太
    太名字及住址，在票面加寫我的身分證號碼，簽完後，黃就隨地拿抹刀（心型）
    往桌上砍下，我趕緊把手伸回，我問『你要幹嘛？』那位很兇的師父把我抓住右
    手，黃又砍下，我又縮回，第三次有位師父從後抱住我，很兇的那位再壓住我右
    手，被告再砍一次，這次砍中食指、中指、無名指」等語（見偵查卷第三十八頁
    背面），此外，並經證人丙○○及己○○到庭證述屬實。證人己○○自稱其因承
    包告訴人之工程，亦遭告訴人跳票而未獲清償，可知證人己○○與被告同為被告
    之債權人，彼此互無嫌怨，其於偵訊中證稱：「阿興（即被告）帶了二、三個人
    過去，阿興和林董（即告訴人）在那大小聲…我去外面小解約十分鐘回來，就看
    見林的指頭有一指垂下，血在滴，抹刀放在桌上，那時阿興人還在那裡，我有問
    旁邊師父怎會如此，他說因林不給工程款…是我載被告去醫院的」等語（見偵查
    卷第五十一頁），其於本院調查中證稱：「我進來時看到甲○○手抓住，喊說戊○○砍他」等語（見本院九十二年二月二十四日訊問筆對錄）；另證人丙○○係
    陪同被告到場請款之人，與被告亦無何嫌隙，其證稱：「當時有五人在工務所，
    我在外面，其他人在裡面說講了快一小時，講請款、寫本票的事，寫本票是黃（
    即被告）說的，他說你若沒錢給我，也要開本票給我一個保障，講話很大聲，林
    （即告訴人）說他儘量籌錢…本票是手寫的，黃問何時可拿到，林沒回答，就開
    始拉扯…我沒看見砍斷手指，那時主要是黃講話很大聲，另二人站在旁邊沒說什
    麼…我聽見林叫得很大聲，說你把我手指砍斷，我要如何處理這片工地，我就進
    去看，看到黃手中拿舀水泥的心形工具，另二人站在旁邊」等語，均與告訴人所
    述之情節相符。前述證人雖未親眼目擊傷害經過，惟其二人於案發後之見聞（包
    括被告手握著抹刀、告訴人手指流血，及質問被告何以將其手指砍斷等情），均
    足以認定被告即係實施傷害犯行之人，其辯稱只是單純拉扯云云，未可採信。起
    訴書漏載其餘二名不詳姓名成年男子分別將告訴人抱住、抓住，使之無法動彈，
    此部分業據告訴人陳述明確，應認該二名男子確曾共同實施傷害犯行，併予補充
    敘明。另依卷附之伍倫醫院驗傷診斷書（偵卷第十四頁），及相關病歷上（偵卷
    第二十四頁以下）記載告訴人主訴被機器壓傷等情，據告訴人稱其因害怕出事故
    在就醫時未告以實情，亦足堪採信。按手之作用全在於指，如第二、三、四指均
    遭截斷，則其餘二指將失其作用，自不能謂非達於毀敗一肢之重傷害程度（可參
    考最高法院二十九年度上字第一三五號判例之說明）。依上開醫院所出具之診斷
    書及病歷資料內容，可知告訴人第二、三、四指均遭切傷，其中第三指則被截斷
    ，顯見被告當時決意傷害被告至少三根手指，縱使全部砍斷，應不違背被告之本
    意，其主觀上自有重傷害之犯意無訛。至其結果僅截斷一指，經相當治療後，告
    訴人之食指、無名指已恢復正常，中指除前端指節無法彎曲外，亦已恢復正常，
    業經檢察官當庭勘驗無誤（見起訴書及偵查卷第六八頁），應認未達於毀敗一肢
    機能之程度，而未生犯罪既遂之結果。綜上，本件事證明確，被告犯行堪以認定
    。
二、核被告所為，係犯刑法第二百七十八條第三項、第一項之重傷未遂罪。被告與另
    二名年籍不詳之成年男子間，就前述犯行，互有犯意之連絡及行為之分擔，皆為
    共同正犯。被告已著手實施重傷害之犯行，而未致重傷害之結果，屬未遂犯，爰
    依刑法第二十六條前段減輕其刑。茲審酌被告前無任何犯罪前案紀錄，素行尚屬
    良好，其因多次向告訴人追討工程款未果，而萌生傷害犯意之犯罪動機，暨其於
    偵審中否認犯行，態度非佳等一切情狀，量處如主文所示之刑，以示懲戒。
據上論斷，應依刑事訴訟法第二百九十九條第一項前段，刑法第二十八條、第二百七
十八條第三項、第一項、第二十六條前段，判決如主文。
本案經檢察官鮑慧忠到庭執行職務。
中      華      民      國    九十二    年      六      月      五      日
                                臺灣彰化地方法院刑事第三庭
                                       審判長法官  余   仕   明
        法      官  李   雅   俐
                                       法      官  黃   玉   齡
右正本證明與原本無異。
如不服本判決，應於判決送達後十日內向本院提出上訴狀( 須附繕本 )。
告訴人或被害人對於判決如有不服具備理由請求檢察官上訴者，其上訴期間之計算係
以檢察官收受判決正本之日期為準。
                                       法院書記官  許   騰   云
中      華      民      國    九十二    年      六      月      六      日
中華民國刑法第二百七十八條
使人受重傷者，處五年以上十二年以下有期徒刑。
犯前項之罪因而致人於死者，處無期徒刑或七年以上有期徒刑。
第一項之未遂犯罰之。


司法院資訊處製作；財團法人民間司法改革基金會備份。
